臺灣新竹地方法院民事簡易判決
111年度竹北簡字第203號
原      告  旺旺友聯產物保險股份有限公司

法定代理人  劉自明  
訴訟代理人  黃永仁  
被      告  黃永峰  

上列當事人間請求損害賠償（交通）事件，本院於民國111年8月
22日辯論終結，判決如下：
    主  文
被告應給付原告新臺幣壹佰肆拾萬元，及自民國一一一年三月五
日起至清償日止，按週年利率百分之五計算之利息。
訴訟費用由被告負擔。
本判決得假執行。
    事實及理由
一、原告主張：訴外人閔海軍於民國109年1月20日，以其所有車
    牌號碼000-0000號之自用小客車（下稱系爭汽車），向原告
    投保強制汽車責任保險，保險期間自109年1月20日起至110
    年1月20日止。被告於109年6月20日17時42分許，無照駕駛
    系爭汽車行經新竹縣竹北市新興路與新環街口，因支線道車
    未暫停讓幹縣道車先行而碰撞訴外人周家伭所騎乘之車牌號
    碼000-0000號普通重型機車（下稱系爭機車），致周家伭及
    其所搭載之訴外人戴梓芸倒地受有體傷。原告已依強制汽車
    責任保險法之規定賠付戴梓芸殘廢給付新臺幣（下同）200
    萬元，依同法第29條第1項第5款之規定，原告得在給付金額
    範圍內，代位行使請求權人即戴梓芸對被保險人即被告之請
    求權；又被告就本件交通事故之發生應負70%過失責任，爰
    依過失責任比例向被告求償140萬元。爰依侵權行為及強制
    汽車責任保險法代位求償之規定提起本件訴訟等語。並聲明
    ：被告應給付原告140萬元，及自起訴狀繕本送達之翌日起
    至清償日止，按週年利率5%計算之利息。
二、被告則以：本件肇責應是系爭機車車速過快而撞到伊駕駛之
    系爭汽車，原告請求之金額過高等語，資為抗辯。並聲明：
    原告之訴駁回。
三、得心證之理由：
　㈠查被告之駕駛執照已被吊銷，仍於109年6月20日17時42分許
    ，駕駛系爭汽車沿新竹縣竹北市新環街由北往南行駛，至與
    新興路交岔口時，本應注意行經號誌無動作之交岔路口，同
    為直行車者，左方車應暫停讓右方車先行，而依當時天候晴
    、日間自然光線、柏油路面、乾燥、無缺陷、無障礙物、視
    距良好，客觀上無任何不能注意之情事，竟疏於注意即貿然
    行，適周家伭騎乘系爭機車搭載戴梓芸，沿新興路由西往東
    行駛至該路口，致兩車發生碰撞，造成戴梓芸受有頭部外傷
    併顱內出血、右肩胛骨骨折、右肱骨骨折、左側脛骨及腓骨
    骨折，且因嚴重腦傷呈中度昏迷狀況，已達對於身體、健康
    有重大難治之傷害。系爭汽車向原告投保強制汽車責任保險
    ，原告已依強制汽車責任保險法賠付戴梓芸殘廢給付200萬
    元等情，業據原告提出新竹縣政府警察局竹北分局警備隊道
    路交通事故當事人登記聯單、現場圖、中國醫藥大學新竹附
    設醫院診斷證明書、原告公司汽車險理賠計算書、本院110
    年度監宣字第125號裁定等件為證（見調字卷第15至27頁）
    ，並經本院依職權向新竹縣政府警察局竹北分局調取本件交
    通事故卷宗資料查明無訛，是上開事實，堪予認定。
　㈡按因故意或過失，不法侵害他人之權利者，負損害賠償責任
    ；汽車、機車或其他非依軌道行駛之動力車輛，在使用中加
    損害於他人者，駕駛人應賠償因此所生之損害，民法第184
    條第1項前段及第191條之2前段分別定有明文。又汽車行駛
    至無號誌或號誌故障而無交通指揮人員指揮之交岔路口，支
    線道車應暫停讓幹線道車先行。未設標誌、標線或號誌劃分
    幹、支線道者，少線道車應暫停讓多線道車先行；車道數相
    同時，轉彎車應暫停讓直行車先行；同為直行車或轉彎車者
    ，左方車應暫停讓右方車先行，道路交通安全規則第102條
    第1項第2款本文亦有明定。本件交通事故發生之竹北市新興
    路與新環街交岔路口，雖設有行車管制號誌，但當時無任何
    動作，而新興路及新環街兩條道路並無設置標誌、標線或號
    誌以劃分幹、支線道，且其車道數均相同，有卷附道路交通
    事故調查報告表㈠、現場圖、談話紀錄表、現場照片及路口
    監視器錄影光碟可稽（見調字卷第44、46、52至54頁），而
    系爭汽車及機車之駕駛即被告與周家伭均於警詢時自述為直
    行，則有談話紀錄表及路口監視器錄影光碟在卷可按（見調
    字卷第47、48及63頁），依上開道路交通安全規則之規定，
    左方車即系爭汽車應暫停讓右方車即系爭機車先行，詎被告
    未遵規定讓行即貿然通過該交岔路口，導致兩車碰撞，為肇
    事主因，亦為交通部公路總局竹苗區車輛行車事故鑑定會10
    9年12月21日竹監鑑字第1090342140號函附鑑定意見書、交
    通部公路總局110年5月27日路覆字第1100042135號函附覆議
    意見書及被告所涉過失致重傷害案件之本院110年度交易字
    第207號刑事判決持相同意見，業經本院調閱上開刑事案件
    全部卷宗核閱無誤，是被告就本件事禍事故之發生顯具有過
    失，且應負過失責任，而其過失行為與戴梓芸所受傷害結果
    間有相當因果關係，自應對戴梓芸負侵權行為損害賠償責任
    。
　㈢次按強制汽車責任保險法所稱被保險人，指經保險人承保之
    要保人及經該要保人同意使用或管理被保險汽車之人；被保
    險人有下列情事之一，致被保險汽車發生汽車交通事故者，
    保險人仍應依本法規定負保險給付之責。但得在給付金額範
    圍內，代位行使請求權人對被保險人之請求權：五、違反道
    路交通管理處罰條例第21條或第21條之1規定而駕車；汽車
    駕駛人，有駕駛執照業經吊銷、註銷仍駕駛小型車或機車之
    情形者，處6,000元以上12,000元以下罰鍰，並當場禁止其
    駕駛，分別為強制汽車責任保險法第9條第2項、第29條第1
    項第5款及道路交通管理處罰條例第21條第1項第4款之規定
    。強制汽車責任保險法第29條第1項第5款之立法目的，乃無
    照駕駛為法律所明文禁止，被保險人明知該禁止規範猶執意
    無照駕駛而致肇事，無異於「自陷於風險」之行為，為維持
    保險契約最大善意原則，且避免濫用強制汽車責任保險而適
    度控制危險，併考量汽車交通事故受害人保障之迅速性，由
    保險人先對其為保險給付後，再向該惡意行為之被保險人（
    加害人）為求償，以使其負起終局之賠償責任。保險人本質
    上乃行使保險代位權之性質，係基於受害人損害賠償請求權
    之法定移轉，非新生的權利亦非獨立之求償權。是其適用之
    前提係建立在保險責任事故發生，受害人對被保險人有損害
    賠償請求權，保險人依同法履行給付保險金之義務後，因法
    定債權移轉所受讓而得代位行使請求權人（受害人）對被保
    險人（加害人）之侵權行為損害賠償請求權，始得向被保險
    人求償。又按強制汽車責任保險法第29條所定之「保險人代
    位權」固屬法律規定之債權移轉，無待乎請求權人另為移轉
    行為，惟其為「債之移轉」之性質究無不同（最高法院89年
    台上字第1853號判決意旨參照）。經查，被告於本件交通事
    故發生時確已遭吊銷其駕駛執照，已據被告於警詢時陳明屬
    實，有道路交通事故談話紀錄表在卷可佐，顯已違反道路交
    通管理處罰條例第21條第1項第4款之規定，且被告就本件交
    通事故之發生確有過失，亦如前述，而原告既已依強制汽車
    責任保險法之規定賠付戴梓芸殘廢給付200萬元，揆諸前揭
    規定，原告自得於保險給付金額範圍內，代位行使戴梓芸對
    被告之請求權。從而，原告依強制汽車責任保險法第29條第
    1項第5款之規定，主張代位行使請求權人即戴梓芸對被告之
    請求權，即核屬有據。
　㈣再按損害之發生或擴大，被害人與有過失者，法院得減輕賠
    償金額。前二項之規定，於被害人之代理人或使用人與有過
    失者，準用之，民法第217條第1項、第3項定有明文。駕駛
    機車有過失致坐於後座之人被他人駕駛之車撞傷者，後座之
    人係因藉駕駛人載送而擴大其活動範圍，駕駛人為之駕駛機
    車，應認係後座之人之使用人，於被害人之使用人與有過失
    之情形，應依民法第217條第3項規定準用第1、2項過失相抵
    之法則，減輕該他人之賠償金額或免除之（最高法院74年台
    上字第1170號判例、98年度台上字第811號判決參照）。復
    按行經無號誌之交岔路口，應減速慢行，作隨時停車之準備
    ；汽車行駛時，駕駛人應注意車前狀況，並隨時採取必要之
    安全措施，道路交通安全規則第93條第1項第2款、第94條第
    3項前段定有明文。經查，戴梓芸藉由周家伭之載送而擴大
    其活動範圍，依前開說明，自應準用關於過失相抵之規定，
    同負與有過失之責任。又系爭機車之駕駛人周家伭就本件交
    通事故之發生，有「行經號誌無動作路口，未減速慢行又未
    充分注意車前路口之狀況」之肇事次因，為前開車輛行車事
    故鑑定覆議會及鑑定會意見書所認，並為上開刑事判決所採
    ，而本院經檢視路口監視錄影畫面後，認為系爭交岔路口視
    線良好，少有阻礙，周家伭騎乘系爭機車準備通過該路口時
    ，應已預先得以看見系爭汽車亦將同時駛抵該路口，雖由其
    後煞車燈可見其已有煞車動作，惟仍未達可以隨時停車準備
    及採取必要之安全措施程度，亦有肇事之原因，則戴梓芸亦
    有屬與有過失，原告即應承擔戴梓芸之過失責任。被告雖抗
    辯周家伭另有車速過快之肇事原因云云，惟未提出任何事證
    以供本院參酌，且依卷附資料，亦無足證明周家伭騎乘系爭
    機車有超速之事實，故被告所辯，尚非可採。本院審酌雙方
    之過失程度，認應由被告負70%過失責任，始屬衡平。準此
    ，經過失相抵後，原告於其對戴梓芸給付之保險金額範圍內
    ，代位請求被告給付70%過失責任之賠償金即140萬元（計算
    式：2,000,000元×70%＝1,400,000元），即屬合理，可以准
    許。
　㈤末按給付無確定期限者，債務人於債權人得請求給付時，經
    其催告而未為給付，自受催告時起，負遲延責任。其經債權
    人起訴而送達訴狀，或依督促程序送達支付命令，或為其他
    相類之行為者，與催告有同一之效力。遲延之債務，以支付
    金錢為標的者，債權人得請求依法定利率計算之遲延利息。
    應付利息之債務，其利率未經約定，亦無法律可據者，週年
    利率為5%，民法第229條第2項、第233條第1項前段及第203
    條定有明文。經查，本件損害賠償之債並無確定給付期限，
    是原告請求自民事起訴狀繕本送達被告之翌日即111年3月5
    日（見調字卷第42頁）起至清償日止，按週年利率5%計算之
    利息，核與上開規定並無違背，自無不合。
四、綜上所述，原告依強制汽車責任保險法第29條第1項第5款保
    險代位及侵權行為之法律關係，請求被告給付140萬元，及
    自111年3月5日起至清償日止，按週年利率5%計算之利息，
    為有理由，應予准許。
五、本件係就民事訴訟法第427條第2項第11款適用簡易訴訟程序
    所為被告敗訴之判決，爰依同法第389條第1項第3款規定，
    依職權宣告假執行。
六、訴訟費用負擔之依據：民事訴訟法第78條。
中　　華　　民　　國　　111 　年　　9 　　月　　23　　日
                  竹北簡易庭　　法　官　彭淑苑
以上正本係照原本作成。
如對本判決上訴，須於判決送達後 20 日內向本院提出上訴狀。
如委任律師提起上訴者，應一併繳納上訴審裁判費。
中　　華　　民　　國　　111 　年　　9 　　月　　23　　日
                                書記官  林琬茹